臺灣苗栗地方法院刑事判決　　　　　　 99年度交易字第279號
公　訴　人　臺灣苗栗地方法院檢察署檢察官
被　　　告　傅玉清
上列被告因過失傷害案件，經檢察官提起公訴（99年度偵字第54
41號），本院判決如下：
    主  文
傅玉清犯過失傷害罪，處拘役肆拾日，如易科罰金，以新臺幣壹
仟元折算壹日。
    事  實
一、傅玉清於民國99年3 月26日23時55分許，駕駛車號7P-2812
    號自用小貨車，沿苗栗縣大湖鄉○○路由北往南方向行駛，
    行至民族路與信義路口之閃光黃燈號誌路口，本應注意車輛
    應減速接近，注意安全，小心通過，且應注意車前狀況，並
    隨時採取必要之安全措施。而依當時天氣晴、夜間有照明、
    路面乾燥、無缺陷、無障礙物、視距良好，並無不能注意之
    情事，因疏未注意車前狀況，安全小心通過，貿然往前行駛
    。此時，適有蘇昌弘騎乘業已開啟大燈車號EYB- 136號輕型
    機車，沿大湖鄉○○路由東往西方向行駛，至大湖鄉○○路
    與信義路口，疏未注意行經閃光紅燈號誌路口，車輛應減速
    接近，先停止於交岔路口前，讓幹道車優先通行後認為安全
    時方得續行，竟疏未停止於上述交岔路口，貿然向前行駛，
    致蘇昌弘所騎乘的上述機車右側腳踏板，與傅玉清所駕駛前
    述自用小貨車左前葉子板及保險桿部位發生碰撞，蘇昌弘身
    體右側撞及傅玉清自用小客車之左後視鏡，因而受有右胸壁
    挫傷、右側顳部、額部頭皮挫傷、右胸骨、鎖骨關節韌帶挫
    傷等傷害。傅玉清於肇事後警員不知肇事者為何人之際，向
    據報前往處理之警員承認為肇事車輛之駕駛人，而自首接受
    裁判。
二、案經蘇昌弘訴由苗栗縣警察局大湖分局報告臺灣苗栗地方法
    院檢察署檢察官偵查起訴。
    理  由
一、本件被告傅玉清對於下列供述證據、非供述證據的證據能力
    均不爭執，且無違法取得或顯不可信之情形，本院自得將之
    採為認定本件犯罪事實存否之證據，附此敘明。
二、被告傅玉清固坦承於上述時間，駕駛車號7P-2812 號自用小
    貨車，沿苗栗縣大湖鄉○○路由北往南方向行駛，行至民族
    路與信義路口，與告訴人蘇昌弘騎乘車號EYB- 136號輕型機
    車，在上述交岔路口發生交通事故等事實，但否認有過失，
    辯稱：伊從民族路由北向南，至路口過中心線，眼睛餘光瞄
    到有一團黑影從左邊過來，告訴人沒有開燈，伊來不及煞車
    。伊速度20至30公里，他也沒有停住，他撞倒伊左後視鏡下
    的葉子板，車子有倒下，滑了一些距離，伊不知道他車子撞
    倒哪裡。伊左邊已越過信義路的雙黃線要進入西邊的道路，
    伊看右邊沒有車再看前面，告訴人沒有開燈，伊怎麼注意。
    伊有做到減速慢行，告訴人以那樣的速度撞過來，伊怎麼辦
    ，伊完全沒有違規，如果告訴人不違規，怎麼會發生這件事
    等語。
三、惟查：
  (一)證人即告訴人蘇昌弘證稱伊當時從信義路與上坪街附近的信
    義路頭，騎乘朋友所有的車號EYB- 136號輕型機車，沿信義
    路由東往西方向行駛。伊在騎該部機車時，機車煞車、大燈
    都正常，機車的前燈、近燈都會亮。當時是晚上11點多，伊
    從上坪街家裡出來是暗巷子，看不到路，伊開燈行走，時速
    約20、30公里。伊騎機車出發後約100 公尺處發生車禍，信
    義路有照明，但也是暗暗的。信義路是閃光紅燈伊係支線道
    ，民族路是幹道為閃黃燈，當時伊雖有減速但沒有停下來，
    在經過信義路與民族路路口，已經過民族路的中線時，伊要
    直行，只聽到煞車聲，就撞過來，是他【指被告傅玉清】車
    子撞倒伊機車右側車身，伊整個車人彈起來，撞倒他的車子
    後照鏡及車門，伊受傷的部位大都在右邊。伊經過路口時，
    沒有看到右方有來車。撞倒時伊爬起來，把機車牽到旁邊，
    並把機車熄火，汽車沒有移動，伊是隔天才到大順醫院照Ｘ
    光片等語（參審卷100 年6 月28日審判筆錄第7 至13頁）。
  (二)證人即處理本件車禍的警員張清龍證稱99年3 月26日晚上11
    時許，伊接到110 勤務台轉報到現場處理本件車禍。伊到場
    時傅玉清、蘇昌弘均在場，車禍地點沒有路燈，但距車禍地
    點9 公尺左右之民族路上有路燈，肇事路口算蠻暗的。當事
    人已經把機車牽起來熄火了，沒有看到車燈亮著。機車的撞
    擊點是在右側中間腳踏墊處，小貨車從左前門及後照鏡附近
    的位置被撞。當時沒有下雨，小貨車行走方向到路口沒有障
    礙物，雙方均有做酒測，但都沒有酒精濃度。伊製作現場圖
    ，係以民族路為幹道，信義路的路口稍微有偏，東邊大一些
    ，沒有路面邊線，伊的基準點是在路燈這邊，與肇責無關。
    以現場圖來看，撞擊點是在民族路的正中間，與信義路沒有
    關係，因蘇昌弘已經過路口了。依現場煞車痕跡到小貨車的
    方向來判斷，煞車痕是小貨車的，刮地痕是機車的。伊在製
    作蘇昌弘筆錄時，未問蘇昌弘是否有開燈等語（參審卷100
    年6 月28日審判筆錄第2 至7 頁）。
  (三)徵諸卷附道路交通事故現場圖1 份、道路交通事故調查報告
    表2 份（參偵卷第19至21頁）、現場及車損照片7 張（參偵
    卷第25至28頁）所示，可知苗栗縣大湖鄉○○路、信義路口
    ，係速限為時速40公里的路段，當時天氣晴、夜間有光線、
    路面乾燥、無缺陷、無障礙物、視距良好。而煞車痕是由民
    族路與信義路口，在民族路由西往東延伸約3 公尺。刮地痕
    由煞車痕起點附近往東南方延伸，刮地痕盡頭處有碎片散落
    於地。告訴人蘇昌弘所騎乘車號EYB- 136號輕型機車移動至
    已過信義路之民族路東方路邊，被告傅玉清所駕駛車號7P-2
    812 號自用小貨車，停於已過信義路之民族路上，車頭朝南
    。被告傅玉清之上述小貨車左前保險桿、葉子板部位有擦痕
    、左後視鏡破裂（參偵卷第27至28頁），告訴人蘇昌弘的機
    車中段右側腳踏板破損（參偵卷第27頁）。又參酌大順醫院
    乙種診斷證明書1 份（參偵卷第14頁）所示，可知告訴人蘇
    昌弘受有右胸壁挫傷、右側顳部、額部頭皮挫傷、右胸骨、
    鎖骨關節韌帶挫傷等傷害。
  (四)觀諸證人蘇昌弘、張清龍之上述證詞，核與現場圖、現場及
    車損照片所示情形相符，足徵證人蘇昌弘、張清龍的證詞屬
    實，均堪採信。而本件車禍被告傅玉清所駕駛車號7P-281 2
    號自用小貨車，與證人蘇昌弘所騎乘車號EYB- 136號輕型機
    車，係在頭份鎮○○路與信義路口約中央位置，亦即現場圖
    （參偵卷第19頁）所示之煞車痕與刮地痕交接處發生碰撞。
    再衡酌被告傅玉清所駕駛之自用小貨車、證人蘇昌弘所騎乘
    之機車的車損狀態，復斟酌證人蘇昌弘受有右胸壁挫傷、右
    側顳部、額部頭皮挫傷、右胸骨、鎖骨關節韌帶挫傷等傷害
    ，可知被告傅玉清所駕駛自用小貨車之右前保險桿部位，與
    證人蘇昌弘所騎乘的機車右側腳踏板，於上述交岔路口之煞
    車痕與刮地痕交接處發生碰撞後，證人蘇昌弘身體右側撞及
    該部自用小貨車左後視鏡，受有前述傷害，被告傅玉清之上
    述小貨車左前保險桿、葉子板部位有擦痕、左後視鏡破裂，
    告訴人蘇昌弘的機車中段右側腳踏板破損等事實。
  (五)按汽車行駛時，駕駛人應注意車前狀況並隨時保持必要之安
    全措施；汽車行駛至交岔路口，應遵守燈光號誌，道路交通
    安全規則第94條第3 項、第102 條第1 項第1 款分別定有明
    文。又閃光黃燈表示「警告」，車輛應減速接近，注意安全
    ，小心通過；閃光紅燈表示「停車再開」，車輛應減速接近
    ，先停止於交岔路口前，讓幹道車優先通行後認為安全時，
    方得續行，道路交通標誌標線號誌設置規則第211 條第1 項
    第1 款、第2 款亦分別定有明文。本件被告傅玉清於99年3
    月26日23時55分許，駕駛駕駛車號7P-2812 號自用小貨車，
    沿苗栗縣大湖鄉○○路由北往南方向行駛，行至民族路與信
    義路口之閃光黃燈號誌路口，應注意車輛應減速接近，注意
    安全，小心通過，並應注意車前狀況，隨時採取必要之安全
    措施。而依當時天氣晴、夜間有照明、路面乾燥、無缺陷、
    無障礙物、視距良好，並無不能注意之情事。斯時，適有證
    人蘇昌弘騎乘業已開啟大燈車號EYB- 136號輕型機車，沿大
    湖鄉○○路由東往西方向行駛，至大湖鄉○○路與信義路口
    ，但疏未注意行經閃光紅燈號誌路口，車輛應減速接近，先
    停止於交岔路口前，讓幹道車優先通行後認為安全時方得續
    行，未將機車暫停，即貿然前行至上述交岔路口，未及注意
    被告傅玉清上述行車狀態。被告傅玉清傅玉清所駕駛前述貨
    車左前葉子板及保險桿部位，與告訴人所騎乘的機車右側腳
    踏板碰撞，告訴人身體右側撞及該部自用小貨車左後視鏡，
    受有右胸壁挫傷、右側顳部、額部頭皮挫傷、右胸骨、鎖骨
    關節韌帶挫傷等傷害等事實應可認定。而本件經臺灣省竹苗
    區車輛事故鑑定委員會、臺灣省車輛行車事故覆議鑑定委員
    會鑑定結果，亦認蘇昌弘駕駛輕機車，行經閃光紅燈號誌路
    口，支線車未讓幹道車先行為肇事主因；傅玉清駕駛自小貨
    車，行經閃光黃燈號誌路口，未充分注意車前狀況，為肇事
    次因，與本院之上述認定相同，此有臺灣省竹苗區車輛事故
    鑑定委員會100 年3 月1 日竹苗鑑0000000 字第1005300674
    號函、臺灣省車輛行車事故覆議鑑定委員會100 年5 月10日
    覆議字第1006201778號函各1 份在卷可稽（參審卷第22至23
    頁、第34頁）。告訴人蘇昌弘因本件車禍而受有前述傷害，
    已如前述。而被告傅玉清因上述的過失，造成告訴人蘇昌弘
    受傷，告訴人蘇昌弘的受傷，與被告傅玉清上述過失間具有
    相當因果關係，被告傅玉清因過失而致他人傷害乙節，堪以
    認定。至告訴人蘇昌弘雖與有過失，但仍不能解免被告傅玉
    清的過失傷害責任，附此敘明。
  (五)至被告傅玉清以上述情詞置辯，然查：
    1.證人蘇昌弘證稱於上述時地出發前機車狀況良好無故障有
      開頭燈等語，已如前述。且依據證人張清龍證稱肇事地點
      並無路燈，但距肇事地點約9 公尺處的民族路上有路燈，
      但算蠻暗的等語（參審卷100 年6 月28日審判筆錄第3 至
      4 頁），亦如前述。再衡酌本件車禍係於99年3 月26日23
      時55分許，在大湖鄉○○路與信義路交岔路口發生，當時
      係深夜時分，雖有燈光，但非明亮，衡諸常情，為保障自
      身的生命、身體安全，駕駛人騎乘機車上路，應會開啟頭
      燈以保安全。復徵諸證人張清龍證稱兩人均無酒精反應等
      語，又參考道路交通事故當事人酒精測定紀錄表1 份（參
      偵卷第24頁）所示，可知告訴人蘇昌弘並無酒飲酒後騎乘
      機車情事，應無因酒精使其判斷力、注意力較常人為低，
      而忘記開啟大燈的情形。是被告傅玉清辯稱告訴人未開頭
      燈騎乘機車，行經上述交岔路口等語，應為避重就輕之詞
      ，不足採信。
    2.被告傅玉清辯稱伊已過了信義路之雙黃線往西行駛，業已
      減速慢行，注意左右來車，係告訴人騎車撞伊車輛等語。
      然證人張清龍證稱撞擊點在民族路與信義路口正中央等語
      ，核與道路交通事故現場圖所示相符等情，已如前述。而
      當時天候、路況、視距均屬良好，此有道路交通事故調查
      報告表2 份（參偵卷第19至21頁）在卷可佐。再參考被告
      傅玉清陳稱：「（問：你的車輛在肇事路口前要進入民族
      路與信義路口時，你的左右有沒有什麼障礙物擋住你的視
      線？）沒有，我走的民族路沒有車子擋住。只有信義路大
      概很旁邊的地方有一輛車子停在那邊，靠很旁邊不影響行
      車視線。」等語（參審卷100 年6 月28日審判筆錄第17頁
      ），可見被告傅玉清駕駛自用小貨車，沿民族路由北往南
      行駛，行經民族路與信義路交岔路口時，並無不能注意情
      事。而依據道路交通管理規則安全規則第94條第3 項之規
      定，可知汽車行駛時，駕駛人應注意車前狀況並隨時保持
      必要之安全措施，但其駕車行經前述交岔路口，竟未注意
      告訴人騎乘上述機車，沿信義路由東往西行駛，亦即在其
      左側，正往信義路與民族路交岔路口行駛而來的狀況，貿
      然往前行駛，在交岔路口中央位置，與告訴人蘇昌弘的機
      車碰撞，導致告訴人蘇昌弘受傷，顯有未充分注意車前狀
      況的疏失，其前述辯解應為避重就輕之詞，不足採信。
  (六)綜上，被告傅玉清的辯解，均為臨訟卸責之詞，不足為採。
    此外，復有道路交通事故現場圖、道路交通事故調查報告表
    、現場及車損照片、大順醫院診斷證明書、臺灣省竹苗區車
    輛事故鑑定委員會100 年3 月1 日竹苗鑑0000000 字第1005
    300674號函、臺灣省車輛行車事故覆議鑑定委員會100 年5
    月10日覆議字第1006201778號函各1 份在卷可佐，被告過失
    傷害犯行，堪以認定。
四、核被告所為，係犯刑法第284 條第1 項前段之過失傷害罪。
    被告肇事後於警員不知肇事者為何人之際，且向據報前往處
    理之警員承認為肇事機車之駕駛人，而自首接受裁判等情，
    此有本院公務電話紀錄1 份在卷可考，被告係對於未發覺之
    犯罪，表示願接受裁判之意，爰依刑法第62條前段自首之規
    定，依法減輕其刑。爰審酌被告無因犯罪為法院判刑後執行
    完畢的前科紀錄，足見其素行尚佳，此有臺灣高等法院被告
    全國前案紀錄表1 份在卷可稽，並兼衡被告係本件車禍的肇
    事次因、告訴人係肇事主因、告訴人受之傷害、被告迄今未
    與告訴人和解、賠償告訴人損失等一切情狀，量處如主文所
    示之刑，並諭知易科罰金之折算標準
據上論斷，應依刑事訴訟法第299 條第1 項前段，刑法第284 條
第1 項前段、第62條前段、第41條第1 項前段，刑法施行法第1
條之1 第1 項、第2 項前段，判決如主文。
本案經檢察官林文中到庭執行職務。
中    華    民    國   100    年    7     月    12    日
                  刑事第一庭  法  官  呂曾達
以上正本證明與原本無異。
如不服本判決應於收受判決後10日內向本院提出上訴書狀，並應
敘述具體理由。其未敘述上訴理由者，應於上訴期間屆滿後20日
內向本院補提理由書 (均須按他造當事人之人數附繕本)「 切勿
逕送上級法院」。
                              書記官  劉容辰
中    華    民    國   100    年    7     月    12    日
附錄本案論罪科刑法條：
中華民國刑法第284 條第1 項前段。
（過失傷害罪）
因過失傷害人者，處 6 月以下有期徒刑、拘役或 5 百元以下罰
金，致重傷者，處 1 年以下有期徒刑、拘役或 5 百元以下罰金
。